臺灣板橋地方法院刑事判決　　　　　　　　100年度易字第5號
公　訴　人　臺灣板橋地方法院檢察署檢察官
被　　　告　莊文翔
上列被告因違反毒品危害防制條例案件，經檢察官提起公訴（99
年度毒偵字第32171號），本院判決如下：
    主  文
本件公訴不受理。
    理  由
一、公訴意旨略以：被告莊文翔於民國99年7 月23日21時前不詳
    時間，在不詳地點，基於持有第一級毒品海洛因及第二級毒
    品甲基安非他命之犯意，於其隨身皮夾內夾藏第一級毒品海
    洛因2 包（淨重1.40公克，驗餘淨重1.39公克）及第二級毒
    品甲基安非他命2 包（淨重2.7 公克，驗後餘重2.6998公克
    ）而持有之。嗣於99年7 月23日21時許，因另案發監執行送
    至位於臺北縣土城市（已改制為新北市土城區，下同）立德
    路2 號之臺灣臺北監獄臺北分監（下稱臺北分監）時，為該
    所管理人員發現而查獲，並扣得上開第一級毒品海洛因2 包
    （淨重1.40公克，驗餘淨重1.39公克）、第二級毒品甲基安
    非他命2 包（淨重2.7 公克，驗後餘重2.6998公克）及夾鏈
    袋10個、黑色小布袋1 個等物，因認被告所為，係犯毒品危
    害防制條例第11條第1 項、第2 項之持有第一級及第二級毒
    品罪嫌，並應依刑法第55條規定論以想像競合，從一重論以
    持有第一級毒品罪嫌。
二、按已經提起公訴或自訴之案件，在同一法院重行起訴者，應
    諭知不受理之判決，並得不經言詞辯論為之，刑事訴訟法第
    303 條第2 款、第307 條分別定有明文。
三、經查，被告莊文翔因基於施用第二級毒品甲基安非他命之犯
    意，於99年7 月22日晚上為警採尿時回溯96小時內某時（惟
    不含遭警拘束人身自由之期間），在不詳地點，以將甲基安
    非他命置於玻璃球內燃烤後吸食其煙霧之方式，施用第二級
    毒品甲基安非他命1 次。又另基於施用第一級毒品海洛因之
    犯意，於99年7 月22日晚上為警採尿時回溯96小時內某時（
    惟不含遭警拘束人身自由之期間），在不詳地點，以不詳方
    式，施用第一級毒品海洛因1 次。嗣於99年7 月22日22時20
    分許，為警持搜索票搜索其臺北縣永和市○○路151 號5 樓
    居所時，當場查獲並扣得其所有之甲基安非他命1 包（毛重
    0.982 公克，淨重0.782 公克）、安非他命分裝袋86只、電
    子磅秤2 臺，復經被告同意採尿送驗後，尿液呈甲基安非他
    命、安非他命及嗎啡陽性反應，而涉犯毒品危害防制條例第
    10條第1 項、第2 項之施用第一級毒品海洛因及第二級毒品
    甲基安非他命犯行，業據臺灣板橋地方法院檢察署（下稱板
    橋地檢署）檢察官於99年10月29日以99年度毒偵字第5957號
    向本院提起公訴，於同年12月2 日繫屬本院，由本院以99年
    度訴字第3534號受理後，於100 年2 月25日判處被告有期徒
    刑各8 月、4 月，並定其應執行刑為有期徒刑11月，經上訴
    後，現由臺灣高等法院以100 年度上訴字第1095號受理中（
    尚未確定），此有該案件卷宗影本1 份及臺灣高等法院被告
    前案紀錄表各1 份在卷可憑，合先敘明。
四、訊據被告雖矢口否認有於前揭時、地，持有第一級、第二級
    毒品之犯行，辯稱：伊於當日被內湖分局員警查獲時，即有
    拿出皮夾予員警檢查，嗣伊被帶到內湖分局拘留一晚，翌日
    被移送到地檢署複訊，並於同日發監執行，入所時，伊有拿
    出皮夾予所方人員登記搜查，亦未發現內有毒品，嗣伊與其
    他受刑人排隊準備做健康檢查時，所方人員才說在伊放便服
    的地方發現有毒品，伊係被栽贓的云云。經查：
  1.被告於99年7 月23日21時許，因另案發監執行送臺北分監時
    ，為該所管理人員於其皮夾內查獲並扣得第一級毒品海洛因
    2 包（淨重1.40公克，驗餘淨重1.39公克）、第二級毒品甲
    基安非他命2 包（淨重2.7 公克，驗後餘重2.6998公克）及
    夾鏈袋10個、黑色小布袋1 個等物之事實，除據被告坦認不
    諱，並有搜索扣押筆錄1 份、查獲照片8 張、交通部民用航
    空局航空醫務中心毒品鑑定書及法務部調查局濫用藥物實驗
    室鑑定書各1 份在卷足佐，前揭事實自堪認定屬實。
  2.又據證人即查獲被告持有毒品之臺北分監管理員郭元博到庭
    證稱：對收容人檢身的流程，一開始先簡單的檢身，就是身
    體上的簡單拍摸，看有無違禁物品，並口頭告知如果身上有
    違禁物，要先拿出來，如果有皮包的話，會給收容人一個袋
    子，請他把除了現金之外的東西全部丟進該袋子，如果是皮
    夾內有現金的話，要把現金抽出來，皮夾丟入袋子，口頭告
    知完，會請他們到椅子坐好。監所內有一個專門登記的桌，
    會先把特定受刑人叫來，請他坐在該處，所方人員會把袋子
    拿來拆開，這時才開始作登記。在此之前，袋子是集中保管
    ，該區域是與收容人坐的地方分開，距離大約3 至6 米，他
    們沒有辦法碰觸這些東西，監所有人會看管這些東西，而且
    收容人全數坐在板凳上，如果要起身的話，需要報備才能起
    來，除有人力監看外，房間裡面也有監視器。本案扣案之毒
    品是伊發現的，伊當場有叫被告過來，問被告這些是什麼東
    西，被告有向伊承認這些是毒品。被告之所以會在偵查卷第
    33頁的保管登錄卡上，作沒有違禁物的切結，是因為當時毒
    品已經被查獲，並已把毒品分開，所以是請被告就其他物品
    作切結。」等語（見本院卷第56至58頁）；證人即法務部矯
    正署臺北看守所總務科保管股人員左啟民亦到庭證稱：所方
    在作收容人物品保管時是一個一個處理，先將收容人編刑號
    ，叫特定的收容人過來，告知他的編號，並且當面點他帶的
    東西，登錄之後，與他確認沒有問題，再請他登錄卡上的簽
    名捺印，之後他才會去做健康檢查，但如果人多的話，有些
    人可能是健康檢查完才作物品的登錄等語( 見本院卷第58頁
    ) ，可見依臺北分監保管受收容人物品之一般流程，於收容
    人將隨身物品置入透明袋內時，並不會先行檢查內容物，而
    係待逐一將受收容人點呼至辦理物品保管的桌子時，始會詳
    細檢查，故被告辯稱其於入所時，所方人員即有檢查過伊皮
    夾，未發現內有毒品云云，自與實情不符。且臺北分監於受
    收容人將物品置入袋中至逐一點呼受收容人進行上開物品保
    管手續過程中，既派有人員看管所有受收容人所交出之透明
    袋，任一受收容人欲起身並先向所方人員報備，實無遭其他
    受收容人栽贓之可能。被告前揭所辯，核屬卸責之詞，尚難
    採信，本案扣案之海洛因、甲基安非他命等物，確係由被告
    所持有，而挾帶進入臺北分監之事實，亦堪認定。
五、惟經本院核閱前案卷宗，被告係於99年7 月22日22時20分許
    ，為臺北市政府警察局內湖分局員警陳俊生、林錡鎮等人持
    搜索票搜索其臺北縣永和市○○路151 號5 樓居所後當場逮
    捕，並於翌日(99 年7 月23日) 解送至臺灣板橋地方法院檢
    察署進行複訊，而由值班檢察官指示直接交由執行科處理(
    見前案偵查卷第3 至4 頁解送人犯報告書、第8 至13頁搜索
    扣押筆錄、扣押物品目錄表、第28至30頁逮捕通知書、第40
    至42頁偵查筆錄、點名單) 。又證人陳俊生、林錡鎮並均於
    本院訊問時證稱：伊等當天進屋時見到被告坐在椅子上，一
    般一進去看到對象就搜身，搜身的過程是會全身搜，口袋還
    會打開來，如果有皮夾還有一層一層拿出來看，而且被告當
    時還是通緝犯，當時伊等並未在皮夾內發現藏有本案扣案之
    海洛因2 包、甲基安非他命2 包及夾鏈袋10個等物，僅有在
    客廳扣到前案扣押筆錄所載的那些物品，作完扣押筆錄後，
    由朱振華警員開車載被告回到分局，交由偵查隊作筆錄，並
    由偵查隊的人開車載被告到地檢署等語（見本院卷第53至54
    頁），足認被告自99年7 月22日22時20分許起至於同年月23
    日9 時因持有毒品被臺北分監所方人員查獲止，均係處於為
    公權力所監管拘束之狀態，因此可得推認本案於被告身上所
    扣得之海洛因、甲基安非他命等違禁物，均係被告於其居處
    遭員警搜索時即已持有，惟因藏放得宜未為員警所搜索查獲
    ，而無可能係被告嗣遭移送至內湖分局、板橋地檢署或臺北
    分監之途中另行取得。然被告於前案中，既已因施用第一級
    毒品海洛因、第二級毒品甲基安非他命之行為而經起訴，及
    遭法院判刑，其持有本案扣案毒品之低度行為應為前案施用
    毒品之高度行為所吸收，不另論罪，故本案核與業經檢察官
    向本院提起公訴之案件，應屬同一案件，而為前案公訴效力
    所及，公訴意旨未察，復就同一案件，在本院重行起訴，揆
    諸前揭說明，本院爰不經言詞辯論，逕為諭知不受理之判決
    。
據上論斷，應依刑事訴訟法第452 條、第303 條第2 款、第307
條，判決如主文。
中    華    民    國   100    年    4     月    18    日
                  刑事第十三庭   法  官   陳昭筠
上列正本證明與原本無異。
如不服本判決，應於判決送達後10日內敘明上訴理由，向本院提
出上訴狀 (應附繕本) ，上訴於臺灣高等法院。其未敘述上訴理
由者，應於上訴期間屆滿後20日內向本院補提理由書「切勿逕送
上級法院」。
                                 書記官   黃文儀
中    華    民    國   100    年    4     月    20    日